臺灣士林地方法院刑事判決　　　　　　　　　　　　　　九十年度易字第六二四號
　　公　訴　人 臺灣士林地方法院檢察署檢察官
　　被　　　告 丙○○
　　選任辯護人 林春金
　　　　　　　 曾國龍
　　被　　　告 甲○○
右列被告等因傷害等案件，經檢察官提起公訴（九十年度偵字第五三四七號、第六七
０六號），本院判決如左：
    主  文
丙○○損壞他人之自用小客車之後擋風玻璃，足以生損害於他人，處拘役肆拾日，如
易科罰金，以佰元折算壹日。
甲○○公然侮辱人，處拘役貳拾日，如易科罰金，以佰元折算壹日。
    事  實
一、丙○○係鎧瑞建設有限公司（以下簡稱鎧瑞公司）之經理，甲○○係宇宙營造有
    限公司（以下簡稱宇宙公司）之工務經理，丙○○、甲○○與乙○○（按係宇宙
    公司之下游包商）、丁○○（按係承包粉刷牆壁之泥作工程之承包商）、李恆章
    （按係鎧瑞公司之工地主任）等人，於民國九十年五月七日上午，在臺北市○○
    區○○路與行善路口之「千禧典藏」新建集合住宅之工地內，協議上開建築工程
    有關泥作補貼事宜，於同日上午十一時三十分許，協議過程中，因丙○○逕行與
    宇宙公司之副總經理聯繫協商，甲○○乃表示不當，但遭丙○○出言制止，甲○○遂轉與丁○○表示意見，又遭丙○○以不禮貌之口氣大聲制止，甲○○於是心
    生不滿，在該工地內公然以：「幹你娘，我不是跟你說話，你兇什麼」等語辱罵
    丙○○，丙○○聞言，即摔安全帽於地以表達不滿，甲○○則拿工地用之安全帽
    敲向丙○○之頭部（此部分未據告訴），丙○○欲加以反擊因被乙○○等人制止
    而未果（詳如後述），甲○○乃趁機跑離現場，丙○○氣憤之餘，遂基於毀損之
    故意，持不詳姓名之人所有放置於工地內之安全帽砸破致損壞甲○○所有停放在
    該工地內之車牌號碼Ｓ九—七二一二號自用小客車之後擋風玻璃，足以生損害於
    甲○○，嗣於同日下午四時二十分許，甲○○前往臺北市政府警察局內湖分局潭
    美派出所訴警偵辦。
二、案經甲○○訴由臺北市政府警察局內湖分局報請及丙○○訴請臺灣士林地方法院
    檢察署檢察官偵查起訴。
    理  由
一、右揭事實，業據被告丙○○、甲○○二人坦承不諱，且相互指訴屬實，並經證人
    乙○○、丁○○、李恆章等人於本院訊問時證述無訛（見本院九十年十月十七日
    訊問筆錄及同年十二月十八日審判筆錄），復有甲○○所有之車牌號碼Ｓ九—七
    二一二號自用小客車後擋風玻璃破損之照片二張及車籍作業系統查詢認可資料一
    紙在卷可稽；又被告甲○○在乙○○、丁○○、李恆章等人得以共見共聞之情況
    下，竟以前開粗鄙之三字經對丙○○出言謾罵，自足使丙○○難堪之公然侮辱行
    為。綜上，本件事證明確，被告二人之犯行均堪認定。
二、核被告甲○○所為，係犯刑法第三百零九條第一項之公然侮辱罪；被告丙○○所
    為，係犯刑法第三百五十四條之毀損器物罪。爰審酌被告二人之素行，犯罪之緣
    起、手段、所生之危害及犯後態度等一切情狀，分別量處如主文所示之刑，並均
    諭知易科罰金之折算標準。至於被告丙○○砸毀甲○○所有上開自用小客車後擋
    風玻璃所用之安全帽，非違禁物，且未扣案，復乏確據證明係被告丙○○所有，
    自不得為沒收之諭知，附此敘明。
三、公訴意旨另指被告丙○○於右揭時、地並基於普通傷害之犯意，先以安全帽砸中
    甲○○，並接續以手、捲尺、安全帽毆打甲○○之身體，致甲○○受有右肘擦傷
    、右膝擦傷、頸部挫傷合併疑第五頸椎骨折等傷害，因認被告丙○○此部分涉有
    傷害罪嫌云云。按犯罪事實，應依證據認定之，無證據不得推定其犯罪事實，刑
    事訴訟法第一百五十四條定有明文；又告訴人之告訴，係以使被告受刑事訴追為
    目的，是其陳述是否與事實相符，仍應調查其他證據以資審認，最高法院五十二
    年台上字第一三００號判例意旨可資參照。訊據被告丙○○堅詞否認涉有右述犯
    行，辯稱：因甲○○於前開時、地公然以三字經侮辱伊，才持安全帽摔地表示不
    滿，且因被乙○○等人阻止，根本未與甲○○有任何肢體上之接觸，僅有拿捲尺
    擲中甲○○的大腿處，但甲○○並未因此受有任何傷害，至於甲○○受有上開傷
    害，係因其匆忙中跌倒所致，與伊無關等語。經查：
  (一)甲○○主張遭被告丙○○毆打致受有上開傷害，固據提出財團法人國泰綜合醫院
    內湖分院（下稱國泰內湖分院）出具之診斷證明書為憑，惟上開診斷證明書僅能
    證明甲○○確實受有上開傷害，若無其他補強證據足以佐證，尚難遽以證明該傷
    害即是被告丙○○所為，經核本件衝突發生當時有目擊證人乙○○、丁○○、李
    恆章等人在場親見，而被告丙○○與甲○○之間確無肢體的接觸或拉扯，未出手
    毆打甲○○，亦未拿酒瓶或安全帽打甲○○，反而是甲○○拿安全帽打丙○○，
    且甲○○所受的傷應是其自己跌倒所造成的等情，業據證人乙○○結證：「（當
    日是否有看到丙○○拿安全帽打甲○○？）沒有看到；（丙○○有無做肢體的接
    觸或拉扯？）沒有；（有無看到甲○○拿安全帽打丙○○？）有，丙○○被甲○○拿安全帽打很生氣，並產生口角，當時李恆章在我左手邊，丁○○在我右邊都
    站起來，看丙○○、甲○○很火大，甲○○往丙○○靠，我們三人將其擋住；（
    丙○○被罵後有何反應？）他很火大站起，甲○○靠過來，我們把丙○○抓住，
    隔開二人，隨後甲○○就跌倒，可能是他踢到東西，往後倒頭部碰到貨櫃，這是
    第一次跌倒，我總共看到他跌倒二次（見本院九十年十月十七日訊問筆錄）；是
    甲○○拿安全帽砸丙○○，打到丙○○的頭部，二人都很火大，二人靠近，我就
    叫二人不要打，我抱住丙○○，不讓他過去；（丙○○有無用手打甲○○？）沒
    有；（甲○○為何會跌倒？）我抱住丙○○，放手丙○○又要向前，我再抱住丙○○，甲○○是往後退時卡到東西向後跌倒；（有無看到甲○○手腳有流血？）
    我有看到甲○○第一次跌倒，他站起來後，我們繼續談事情，甲○○又靠過來，
    丙○○想要上前追他，甲○○又跑，又再次跌倒；（五月七日現場，丙○○與甲○○有無肢體接觸？）沒有（見本院九十年十二月十八日審判筆錄）」等語詳盡
    ；復經證人丁○○證述：「甲○○拿安全帽砸丙○○，丙○○被打後站起來，我
    和乙○○一起拉住丙○○，之後甲○○要走時不知踩到何物向後跌倒；（有無看
    到丙○○拿安全帽打甲○○？）有丟到地上，沒有打到人；（有無看到丙○○拉
    扯甲○○及做身體接觸？）沒有；（乙○○和你拉住丙○○時到甲○○跌倒細節
    如何？）他第一次跌倒是往後跌，丙○○站起來時，我和乙○○有拉住丙○○，
    甲○○要離開時跌倒；（你看到甲○○跌倒幾次？）三次，第一次往後跌，過了
    一會兒又第二次爭吵，丙○○就用捲尺丟甲○○，甲○○被丟到，甲○○便用安
    全帽打丙○○。第二次跌倒是因甲○○打完丙○○要離開時鞋子穿了一隻，在外
    面跌倒，站起來跑了幾下之後又跌了一次；（甲○○有無受傷？）有，是第二次
    第三次跌倒時我有看到他有流血（見本院九十年十月十七日訊問筆錄）；（當日
    丙○○有無出手打甲○○？）沒有；（甲○○為何會跌倒？）因該處有雜物高低
    不平，甲○○是要打丙○○時往後仰跌倒；（甲○○有無第二次跌倒？）有，甲○○在裡面跌倒一次外面跌倒二次，因甲○○只有穿一隻鞋子；（甲○○第一次
    跌倒丙○○有無對甲○○拳打腳踢？）沒有，因被我及乙○○所拉住（見本院九
    十年十二月十八日審判筆錄）」等語相符；且證人李恆章亦證稱：「（丙○○被
    罵後有何反應？）他拿安全帽往地上砸；（甲○○有何反應？）拿安全帽砸丙○○的頭；（丙○○被砸頭部後有何反應？）丙○○站起來，證人乙○○及丁○○
    架住丙○○，我站在中間勸架，後來甲○○跌倒，第二次從外面走進來，趁丙○○不注意再用安全帽砸丙○○；（當日丙○○與甲○○有無肢體上的拉扯及接觸
    ？）沒有接觸到；（甲○○第一次跌倒的原因為何？）現場是斜坡，甲○○倒退
    著跑，通道不是很寬；（甲○○為何要跑？）因他打了丙○○（見本院九十年十
    月十七日訊問筆錄）；看到丙○○很生氣，把安全帽往地上砸，甲○○受傷是自
    己跌倒的，不是丙○○造成的，貨櫃和桌子的通道約三尺寬，空間不是很大，貨
    櫃前有二塊水泥板以便上貨櫃，甲○○可能是往後退不注意而踢到跌倒。丙○○
    被乙○○及丁○○拉住，丙○○沒有上前去打甲○○；（甲○○之傷如何而來？
    ）右頸之傷應是自己跌倒所致，手傷、膝傷應是甲○○出去又進來再起口角，然
    後甲○○又拿安全帽打丙○○一次，丙○○生氣做勢要追甲○○，又被丁○○、
    乙○○二人拉住，我站比較外面，看到甲○○跌倒並翻滾，才看到甲○○的手肘
    受傷流血；（五月七日當日，丙○○有無與甲○○發生肢體接觸？）沒有；（甲○○倒地時丙○○有無對他拳打腳踢？）沒有（見本院九十年十二月十八日審判
    筆錄）」等語不移，足認被告丙○○所辯上情，並非無據。再依甲○○指述：「
    我口出髒話，丙○○拿安全帽砸我，沒有砸到我，作勢要向前打我，我很生氣，
    我也拿一頂安全帽要打他，但被李恆章擋住，所以只有輕輕碰到丙○○（見本院
    九十年十一月二十一日訊問筆錄）」等情觀之，可見丙○○並未以安全帽打中甲○○，復未與甲○○有任何肢體上之接觸與拉扯，公訴人率指被告丙○○以手及
    安全帽毆打甲○○乙節，即有未合。
  (二)依據國泰內湖分院出具之診斷證明書所記載甲○○之傷勢為：右肘擦傷、右膝擦
    傷、頸部挫傷合併疑第五頸椎骨折，甲○○固另指稱：「我的後腦倒地時，我的
    頭有碰到貨櫃的板子，此部分比較嚴重，且尚有手臂多處瘀傷，都是在驗完傷後
    才發現，且乙○○有對我說我的頭部應該也會受傷。」等語，惟依當時送甲○○
    就醫之乙○○於本院九十年十二月十八日審理時結證：「（在醫院時有無提醒甲○○頭部有受傷？）因甲○○在醫院一直摸他的頭，所以我是提醒他是否頭部也
    有受傷；（甲○○何處受傷？）就是頸部受傷，及小腿有擦傷，何部分不確定，
    我就趕快將其送醫；（在醫院時甲○○有無說重新開診斷證明的事？）沒有，我
    當時出去了；（甲○○身上有無瘀傷？）我沒有看到。」等語觀之，未見證人乙○○證述甲○○確實另有其他傷害，且衡之情理，甲○○既然右肘有擦傷，倘其
    手臂仍有多處瘀傷，於就醫時自可一併從身體之外觀上極易判斷知悉，無須透過
    精密或特殊儀器始能檢驗得知，足見甲○○指訴除診斷證明書所載外尚有其他傷
    害乙節，乃其個人片面之詞，而乏依據。
  (三)又根據甲○○之指稱當時是受到被告丙○○及李恆章「前後夾擊」，被告丙○○
    不斷的「揮拳及腳踢」之方式攻擊，其被李恆章拉扯倒地，躺在地上奮力以腳踢
    自衛（見甲○○自述狀及本院九十年十一月二十一日訊問筆錄），果如此，則甲○○在被告丙○○及李恆章二人夾擊下，並遭被告丙○○不斷以揮拳及腳踢方式
    攻擊，縱令甲○○躺在地上用腳自衛，甲○○身體顯應受有前揭診斷證明書所示
    之其他傷害，惟依前述，查無確據證明甲○○另受有其他傷害，可見甲○○上開
    指述，亦難採信。且依甲○○自承李恆章用手推我及拉扯我致我跌倒，頭有撞到
    貨櫃旁的石板，李恆章在我旁邊抱住我的腿，將我整個人翻過去，以及倉促之中
    一再踉蹌跌倒致磨破褲子膝蓋擦傷流血（見本院九十年十二月十八日審判筆錄及
    甲○○自述狀）等節，亦未述及係遭被告丙○○推拉致倒地，況衡情甲○○所受
    到本件傷勢與其一再跌倒因而所致之傷害亦不違背，而被告丙○○既未與甲○○
    有肢體之接觸與拉扯，復未推拉甲○○致其跌倒，已如前述，顯見甲○○所受如
    前開診斷證明書所載之傷害，應係其跌倒所致，與被告丙○○無關，公訴人以甲○○受有上開傷害，即任意推定係丙○○所為，要屬速斷。
  (四)至於被告丙○○固坦承在當時曾以捲尺丟擲甲○○，然而並未造成傷害，此情亦
    據甲○○於本院審理中陳稱：「丙○○拿捲尺砸我的腰下大腿處，此部分我沒有
    傷到什麼，也沒有去驗傷（見本院九十年十一月二十一日訊問筆錄）」等語詳明
    ，是被告丙○○縱有以捲尺擲中甲○○之大腿，因甲○○並未因此受傷，自難科
    以傷害罪責。
  (五)綜上所述，被告丙○○辯稱未毆打甲○○致其受傷等情，足堪採信。此外，復查
    無其他積極證據足以證明被告丙○○確有公訴人所指之傷害犯行，惟公訴意旨認
    此部分與前揭論罪科刑之毀損罪犯行部分，係一行為觸犯數罪名之想像競合犯，
    二者具有裁判上一罪關係，就此部分爰不另為無罪之諭知。
據上論斷，應依刑事訴訟法第二百九十九條第一項前段，刑法第三百零九條第一項、
第三百五十四條、第四十一條第一項前段，罰金罰鍰提高標準條例第一條前段、第二
條，判決如主文。
本案經檢察官譚德周到庭執行職務。
中　　　華　　　民　　　國　　九十一　　年　　　一　　　月　　　二　　　日
                                      臺灣士林地方法院刑事第三庭
                                          法　官  曾  家  貽
右正本證明與原本無異。
如不服本判決，應於判決送達後十日內向本院提出上訴狀( 應附繕本 )，上訴於
臺灣高等法院。
                                          書記官
中　　　華　　　民　　　國　　九十一　　年　　　一　　　月　　　二　　　日
附論罪科刑依據之法條：
刑法第三百零九條第一項：
公然侮辱人者，處拘役或三百元（現已提高十倍為三千元）以下罰金。
刑法第三百五十四條：
毀棄、損壞前二條以外之他人之物，或致令不堪用，足以生損害於公眾或他人者，處
二年以下有期徒刑、拘役或五百元（現已提高十倍為五千元）以下罰金。
